臺灣高等法院刑事判決　　　　　　　 100年度上易字第1945號
上　訴　人　臺灣新竹地方法院檢察署檢察官
上　訴　人
即　被　告　盧雅各
選任辯護人　劉榮滄律師
上列上訴人因被告詐欺案件，不服臺灣新竹地方法院100年度審
易字第442號，中華民國100年6月30日第一審判決（起訴案號：
臺灣新竹地方法院檢察署99年度偵字第4442號），提起上訴，本
院判決如下：
    主  文
原判決撤銷。
盧雅各共同犯詐欺取財罪，處有期徒刑肆月，如易科罰金，以新
臺幣壹仟元折算壹日；扣案門號0000000000號手機壹支（含SIM
卡壹張）沒收。又共同犯詐欺取財未遂罪，處有期徒刑伍月，如
易科罰金，以新臺幣壹仟元折算壹日；扣案門號0000000000號手
機壹支（含SIM卡壹張）沒收。應執行有期徒刑捌月，如易科罰
金，以新臺幣壹仟元折算壹日；扣案門號0000000000號手機壹支
（含SIM卡壹張）沒收。緩刑年。
    事  實
一、盧雅各與林建豪（綽號「鯊魚」）、余東樹（綽號「米粉」
    ）、許聖忠（綽號「阿忠」、「小肉」）（以上3人所涉詐
    欺案件，由臺灣新竹地方法院檢察署檢察官另案偵辦中）、
    真實姓名、年籍不詳之成年男子（下稱不詳男子）等人，共
    同基於意圖為自己不法所有之犯意聯絡，共組電話詐騙集團
    。由該不詳男子負責在大陸地區以電話向被害人詐騙，林建
    豪及余東樹負責在臺灣地區與該不詳男子聯絡，許聖忠則負
    責駕車搭載余東樹及盧雅各前往指定地點後，再由盧雅各下
    車向遭詐騙之被害人收取財物（即擔任俗稱「車手」的工作
    ）。林建豪並提供門號0000000000號手機1支（含SIM卡1張
    ）予盧雅各供作聯繫之用，盧雅各每次並可分得詐取金額之
    1.5%作為報酬。渠等即以此分工方式，而為下列犯行：
  (一)由該不詳男子於民國99年5月25日下午15時許，在大陸地區
    撥打電話予黃群群，冒稱係警員，向黃群群佯稱：因其身分
    遭人冒用而涉及洗錢案，為證明名下金融帳戶之存款並非贓
    款，必須提領交由調查人員拿至法院公證云云，致使黃群群
    陷於錯誤，信以為真，至金融機構提領款項，依約於翌日（
    26日）上午10時及中午12時許，均在新竹市北區○○○○路
    18號樓下停車棚處，分別交付新臺幣（下同）45萬元及25萬
    元予盧雅各，盧雅各取得上開財物後，旋將款項交給在車上
    之余東樹，再由余東樹返回臺中地區後將款項交給林建豪。
  (二)由該不詳男子於99年5月28日上午9時30分許，在大陸地區撥
    打電話予盧瑞雪，冒稱係警員，並向盧瑞雪佯稱：因其身分
    遭人冒用而涉及洗錢案，為避免名下財產遭法院查封，可以
    幫忙處理該案件，惟必須支付30萬元云云，然因盧瑞雪發覺
    有異，遂報警處理，並配合警方佯與對方約定見面交款地點
    。嗣盧雅各、許聖忠及余東樹於同日上午11時20分許，前往
    新竹市○區○○街120號前方，由盧雅各下車欲向盧瑞雪收
    取財物時，當場為埋伏之警員查獲而未遂，並扣得其所持用
    之門號0000000000號手機1支（含SIM卡1張），而許聖忠及
    余東樹則趁隙逃逸。
二、案經盧瑞雪訴由新竹市警察局第三分局報告臺灣新竹地方法
    院檢察署檢察官偵查起訴。
    理  由
一、證據能力部分：
    按被告以外之人於審判外之陳述，雖不符合刑事訴訟法第15
    9條之1至第159條之4之規定，但經當事人於審判程序同意作
    為證據，法院審酌該言詞陳述或書面陳述作成時之情況，認
    為適當者，亦得為證據，刑事訴訟法第159條之5第1項定有
    明文。檢察官、上訴人即被告盧雅各及其辯護人對於本判決
    下列所引用各項被告以外之人於審判外之陳述（包含書面陳
    述），於本院準備程序時均表示同意作為證據使用（見本院
    卷第32頁反面至33頁），本院審酌上開證據資料製作時之情
    況，尚無違法不當及證明力明顯過低之瑕疵之情形，依同法
    第159條之5規定，認例外均具有證據能力，且經本院於審判
    期日依法進行證據之調查、辯論，當事人於訴訟上程序權利
    已受保障，先予敘明。
二、上開事實，業據被告迭於警詢、偵查、原審及本院審理時均
    坦承不諱，核與被害人盧瑞雪、黃群群於警詢及偵查中證述
    情節相符（見偵查卷第15至17、92至94、162至163頁），且
    有新竹市警察局第三分局搜索經過及結果陳報書、警員馬諗
    莒所出具之偵查報告、盧瑞雪所有之遠東國際商業銀行存摺
    影本及新竹市第一信用合作社綜合存款存摺影本、盧瑞雪住
    家室內電話通聯紀錄、被告持用之0000000000號門號通聯紀
    錄、照片2幀在卷可參（見偵查卷第24、158、30至33、107
    至151、36至37頁），復有門號0000000000號手機1支（含SI
    M卡1張）扣案可資佐證，足徵被告之自白與事實相符，堪以
    採信。本案事證明確，被告犯行洵堪認定，應予依法論科。
三、核被告所為，就事實欄一、(一)部分，係犯刑法第339條第1項
    之詐欺取財既遂罪；就事實欄一、(二)部分，係犯刑法第339
    條第3項、第1項之詐欺取財未遂罪。被告就上開犯行，與林
    建豪、許聖忠、余東樹、該不詳男子間，有犯意聯絡及行為
    分擔，均為共同正犯。又被告所為前開事實欄一、(一)詐欺犯
    行，係於有偵查犯罪權限之公務員發覺前主動供出，並接受
    裁判乙節，業據證人即查獲警員馬諗莒於本院審理時證述明
    確（見本院卷第56頁反面），足認此部分已符合自首要件，
    爰依刑法第62條前段規定減輕其刑。另被告所犯事實欄一、
    (二)部分，雖已著手實施詐欺行為，惟尚未取財物即為警查獲
    而未遂，爰依刑法第25條第2項規定減輕其刑。被告所為上
    開2罪犯意各別，行為互殊，應予分論併罰。
四、原審以被告犯行事證明確予以論罪科刑，固非無見。惟查：
    1.關於事實欄一、(一)詐欺犯行部分，被告符合自首要件，原
    判決於理由中未予認定審酌，自有未洽。2.又按共同正犯因
    相互間利用他人之行為，以遂行其犯意之實現，本責任共同
    之原則，有關沒收部分，對於共犯間供犯罪所用之物，自均
    應為沒收之諭知（最高法院98年度台上字第1470號、97年度
    台上字第3187號判決意旨參照）。扣案之門號0000000000號
    手機1支（含SIM卡1張）為共犯林建豪所有而交付被告供作
    聯繫之用等情，業經被告供明在卷，自應依法宣告沒收，是
    原判決未為沒收之諭知，亦有違誤。則被告上訴主張事實欄
    一、(一)詐欺犯行符合自首要件，為有理由；檢察官上訴指摘
    原審量刑過輕，請求本院對被告從重量刑等語，雖無理由（
    詳後述），惟原判決既有前揭可議之處，自應由本院予以撤
    銷改判。
五、爰審酌被告並無前科，此有本院被告前案紀錄表在卷可參，
    其不思以己力正當獲取財物，反參與詐騙集團擔任車手，助
    長詐欺取財犯罪之猖獗，造成被害人財產受損害，影響社會
    治安，惟念其犯罪時年僅18歲餘，年輕識淺，一時受他人蠱
    惑而萌生貪念，且於本案係擔任「車手」之角色，尚非屬該
    犯罪集團之核心份子，犯後復坦承犯行，主動供出未查獲之
    犯行、協助警方追查在逃共犯，並積極與被害人黃群群、盧
    瑞雪2人達成和解，亦有和解書在卷足憑，兼衡其品行、智
    識程度、犯罪手段、所生損害及犯後態度等一切情狀，分別
    量處如主文第二項所之刑，並諭知易科罰金之折算標準，及
    定其應執行之刑暨諭知易科罰金之折算標準。至檢察官雖上
    訴指摘原審量刑過輕等語，惟按刑事審判旨在實現刑罰權分
    配之正義，故法院對有罪之被告科刑，應符合罪刑相當原則
    ，使罰當其罪，輕重得宜，以契合人民之法律感情。此所以
    刑法第57條明定科刑時應審酌一切情狀，尤應注意該條所列
    10款事項以為科刑輕重之標準。而量刑之輕重，固屬事實審
    法院得依職權自由裁量之事項，惟並非漫無限制，除不能逾
    越法律所規定之範圍外，其裁量結果仍應符合罪刑相當、比
    例及公平原則，否則其判決即非適法。又共同正犯雖應就全
    部犯罪共負刑責，但非謂必須科以相同之刑罰。是法院仍應
    斟酌各行為人參與犯罪之程度，與各該行為人特具之科刑時
    應審酌之各項因素結果，量處適當之刑（最高法院100年度
    台上字第2491號、99年度台上字第3289號判決意旨參照）。
    本件被告與該詐騙集團成員間雖屬共同正犯，惟經本院斟酌
    被告參與犯罪之程度及刑法第57條所定科刑時應審酌之以上
    各種情狀，認對被告量處前揭刑度已然符合罪刑相當原則，
    附此敘明之。
六、扣案之門號0000000000號手機1支（含SIM卡1張），為供本
    件犯罪所用之物，且係共犯林建豪所有，已如上述，本諸共
    同正犯「責任共同」原則，爰依刑法第38條第1項第2款規定
    宣告沒收。
七、末查，被告未曾因故意犯罪而受有期徒刑以上刑之宣告，有
    本院被告前案紀錄表在卷可稽，念及其素行尚佳，目前半工
    半讀在學進修，且犯後坦承犯行、供出共犯、與被害人達成
    和解，足認已知所悔悟，有悛悔實據，本院認被告經此偵審
    程序及科刑教訓，當知警惕而無再犯之虞，因而認其所受上
    開刑之宣告，以暫不執行為適當，併予宣告緩刑3年，以啟
    自新。
據上論斷，應依刑事訴訟法第369條第1項前段、第364條、第299
條第1項前段，刑法第28條、第339條第1項、第3項、第25條第2
項、第62條前段、第41條第1項前段、第8項、第38條第1項第2款
、第51條第5款、第74條第1項第1款，刑法施行法第1條之1第1項
、第2項前段，判決如主文。
本案經檢察官洪威華到庭執行職務。
中    華    民    國    100    年    11    月    8    日
                     刑事第五庭  審判長法  官  王敏慧
                                       法  官  白光華
                                       法  官  崔玲琦
以上正本證明與原本無異。
不得上訴。
                                       書記官  馬佳瑩
中    華    民    國   100    年    11    月    10    日
附錄本案論罪科刑所適用法條全文：
刑法第339條：
意圖為自己或第三人不法之所有，以詐術使人將本人或第三人之
物交付者，處五年以下有期徒刑、拘役或科或併科一千元以下罰
金。
以前項方法得財產上不法之利益或使第三人得之者，亦同。
前二項之未遂犯罰之。